臺灣板橋地方法院刑事判決　　　　　　　　　　　　　九十三年度訴字第五六九號
　　公　訴　人　臺灣板橋地方法院檢察署檢察官
　　被　　　告　甲○○
右列被告因毒品危害防制條例案件，經檢察官提起公訴（九十三年度毒偵字第一００
０），被告於本院準備程序中為有罪之陳述，本院合議庭裁定依簡式審判程序，判決
如左：
    主  文
甲○○連續施用第一級毒品，累犯，處有期徒刑拾月，扣案之第二級毒品安非他命貳
包（毛重肆拾伍點壹公克）沒收銷燬之，扣案之吸食器壹個沒收之。
  　事　實
一、甲○○前曾於民國八十五年間，因違反麻醉藥品管理條例案件，經本院判處有期
    徒刑七月，並經臺灣高等法院駁回上訴確定在案。又其曾於八十八年間，因施用
    毒品案件，經本院以八十八年度毒聲字第三五四二號裁定送勒戒處所觀察、勒戒
    後，無繼續施用毒品傾向，由檢察官於八十八年六月二十四日以八十八年度偵字
    第一四三四一號不起訴處分確定。又於八十九年間，因施用毒品案件，經本院以
    八十九年度毒聲字第四一三一號裁定送觀察、勒戒後，仍有繼續施用毒品傾向，
    經檢察官聲請本院裁定令被告入戒治處所施以強制戒治並起訴後，經本院以八十
    九年度毒聲字第四五０二號裁定令入戒治處所施以強制戒治一年，及以八十九年
    度重簡字第一一八四號判決有期徒刑六月確定在案。甲○○甫於九十年七月二十
    四日執行戒治完畢，並於九十年七月三十一日易科罰金執行有期徒刑完畢。詎甲
    ○○仍不知悔改，復基於施用第一、二級毒品之概括犯意，先於九十一年四月十
    六日，在台北縣新莊市○○路七五號一樓其家中（起訴略載為九十一年四月十七
    日二十時為警查獲採尿前十六小時、九十六小時內某時點，在不詳地點），將第
    一級毒品海洛因及第二級毒品安非他命一起放入其臨時自製的玻璃球吸食器內，
    燃燒成煙霧後予以施用之，嗣於同年四月十七日十七時許，在台北縣新莊市○○
    路三四三號，為警查獲，經移送臺灣板橋地方法院檢察署由檢察官偵訊後，將甲
    ○○以新臺幣二萬元具保後釋放；甲○○復承接上開犯意，於九十一年五月二十
    一日十九時三十分前某時，在其上址家中（起訴書略載為九十一年五月二十一日
    二十一時為警查獲前十六小時、九十六小時內某時點，在不詳地點），以相同的
    方法，施用第一級毒品海洛因及第二級毒品安非他命，為警於九十一年五月二十
    一日十九時三十分許，在台北縣新莊市○○路七五號查獲，並扣得甲○○所有之
    安非他命二包（淨重四十一點五公克）、吸食器一個（起訴書誤載為吸食器二只
    、且贅載玻璃球一個及吸管一支）。
二、案經臺北縣政府警察局板橋分局暨新莊分局報請臺灣板橋地方法院檢察署檢察官
    偵查起訴。
　　理　由
一、按除被告所犯為死刑、無期徒刑、最輕本刑為三年以上有期徒刑之罪或高等法院
    管轄第一審案件者外，於前條第一項程序進行中，被告先就被訴事實為有罪之陳
    述時，審判長得告知被告簡式審判程序之旨，並聽取當事人、代理人、辯護人及
    輔佐人之意見後，裁定進行簡式審判程序，刑事訴訴法第二百七十三條之一第一
    項定有明文。查本件被告甲○○所犯並非死刑、無期徒刑、最輕本刑為三年以上
    有徒刑之罪或高等法院管轄第一審案件，而於準備程序進行中，被告先就被訴事
    實為有罪之陳述，經告知簡式審判程序之旨，並聽取公訴人及被告之意見後，由
    本院合議庭以裁定進行簡式審判程序，合先敘明。
二、右揭事實，業據被告甲○○於本院審理時坦承不諱。又被告先後於九十一年四月
    十七日、同年五月二十一日為警察查獲後均有採集其尿液送驗結果，均呈安非他
    命及嗎啡陽性反應，有臺灣檢驗科技股份有限公司於九十一年四月三十日及九十
    一年六月十日出具之濫用藥物尿液檢驗報告各一紙在卷可稽。按海洛因經注射或
    吸入人體後，約百分之八十於二十四小時內自尿中排出，一般而言，尿液中能否
    驗出嗎啡陽性反應與其投與量、投與途徑、採尿時間、個人體質及檢測方法之靈
    敏度有關，國外曾有文獻報導注射六毫克之海洛因鹽酸鹽，其代謝物嗎啡之平均
    可檢出時限約為二十六小時，業經行政院衛生署藥物食品檢驗局於八十一年九月
    八日以藥檢壹字第八一一四八八五號函述綦詳。次按甲基安非他命經口服投與後
    約百分之七十於二十四小時內自尿中排出，約百分之九十於九十六小時內自尿中
    排出，由於甲基安非他命成分之檢出與其投與方式、投與量、個人體質、採尿時
    間與檢測儀器之精密度等諸多因素有關，因此僅憑尿液中呈安非他命陽性反應，
    並無法確實推算吸食時間距採集時間之長短，惟依上述資料推斷，最長可能不會
    超過四日，業經行政院衛生署藥物食品檢驗局八十一年二月八日（八一）藥檢一
    字第００一一五六號函示明確，亦為本院本於職務上所已知之事實。故被告為警
    查獲後所採尿液經送驗結果，既有嗎啡、安非他命之陽性反應，顯見其分別於上
    開被採尿前之二十六小時、九十六小時內之某時點確分別有施用海洛因、安非他
    命之事實。此外，復有扣押筆錄、扣押物品目錄表、臺北縣政府警察局新莊分局
    查獲毒品案鑑定證明書各一紙，並有被告所有之安非他命二包（淨重四十一點五
    公克）、安非他命吸食器一個扣案可證，被告自白核與事實相符。又被告前因施
    用毒品案件，經本院以八十八年度毒聲字第三五四二號裁定送勒戒處所觀察、勒
    戒後，無繼續施用毒品傾向，由檢察官於八十八年六月二十四日以八十八年度偵
    字第一四三四一號不起訴處分確定。又於八十九年間，再因施用毒品案件，經本
    院以八十九年度毒聲字第四一三一號裁定送觀察、勒戒後，仍有繼續施用毒品傾
    向，經檢察官聲請本院裁定送被告令戒治處所施以強制戒治並起訴後，經本院以
    八十九年度毒聲字第四五０二號裁定令入戒治處所施以強制戒治一年確定在案，
    此有上開不起訴處分書及臺灣高等法院被告全國前案紀錄表附卷可稽。本案罪證
    明確，被告五年內再犯施用第一、二級毒品之犯行洵堪認定。
三、按毒品危害防制條例已於九十二年七月九日全文修正公布，且部分條文自九十三
    年一月九日起生效施行，毒品危害防制條例修正後，關於修正前已繫屬之施用毒
    品案件之法律適用，係採從新從輕主義，此由修正後毒品危害防制條例第三十五
    條第一項、第二項規定自明。而依修正前毒品危害防制條例第二十條、第二十二
    條及第二十三條規定，依施用毒品者之犯次為第一次犯、五年後再犯、五年內再
    犯或三犯以上而異其刑事處遇程序，三犯以上者，不再送觀察、勒戒，逕送強制
    戒治，並依法追訴處罰或裁定交付審理；而修正後之毒品危害防制條例簡化施用
    毒品之刑事處遇程序，僅區分為初犯、五年內再犯，初犯，經觀察、勒戒或強制
    戒治，應為不起訴之處分或不付審堙之裁定，觀察、勒戒或強制戒治執行釋放後
    五年內再犯，即依法追訴或裁定交付審理，並配合刪除舊毒品危害防制條例第二
    十條第三項、第二十三條第二項有關三犯以上之規定。則本案被告行為後法律雖
    有變更，比較修正前、後毒品危害防制條例規定的結果，檢察官均應依法訴追，
    ，則依修正後之毒品危害防制條例訴追並無不利於被告，合先敘明。
四、次按行為後法律有變更者，適用裁判時之法律，刑法第二條第一項前段定有明文
    。修正前、後毒品危害防制條例第十條第一、二項規定之犯罪構成要件及法定刑
    並無不同，故就此部分，不生比較新舊法問題。又按海洛因及安非他命為毒品危
    害防制條例第二條第二項第一、二款之第一級毒品及第二級毒品，核被告所為，
    係犯同條例第十條第一、二項之施用第一級毒品罪及施用第二級毒品罪。被告施
    用前後持有海洛因、安非他命之低度行為各為其施用海洛因、安非他命之高度行
    為所吸收，均不另論罪。被告二次施用第一、二級毒品之行為，各時間緊接，所
    犯罪名相同，顯係出於概括之犯意反覆為之，均為連續犯，爰依刑法第五十六條
    之規定以一罪論，並加重其刑。被告所犯上開二罪係一行為觸犯數罪名，屬想像
    競合，應從一重之連續施用第一級毒品罪處斷。又查被告既僅坦稱其係將第一、
    二級毒品同時置入吸食器內一起施用，而否認有將二種毒品分開來施用，復查無
    積極證據證明被告有分別施用之行為，故公訴人認被告所犯上開二罪，犯意各別
    ，行為互殊，觸犯構成要件相異之罪名，自應分論併罰，容有未洽，併此陳明。
    又被告於八十九年間，因施用毒品案件，經本院以八十九年度重簡字第一一八四
    號判決有期徒刑六月確定在案，甫於九十年七月三十一日易科罰金執行有期徒刑
    完畢，有臺灣高等法院被告全國前案紀錄表附卷可稽，其於五年內再犯有期徒刑
    以上之本罪，為累犯，應依規定加重其刑。爰審酌被告前有施用毒品前科，素行
    非佳，又已因施用毒品案件經觀察勒戒二次及一次強制戒治處分，仍未能戒斷其
    施用毒品之惡習，顯見其意志不堅及其犯罪係對戕害自己身體健康，並對社會治
    安有潛在的危害、惟犯後於本院審理時已坦承犯行態度非惡等一切情狀，量處如
    主文所示之刑以資懲儆。扣案之安非他命二包（毛重四五．一公克）為第二級毒
    品，應依法沒收銷燬。扣案之吸食器一個，係被告所有供其施用毒品之用，業據
    被告供明在卷，應依刑法第三十八條第一項第二款宣告沒收。
據上論斷，應依刑事訴訟法第二百九十九條第一項前段、第二百七十三條之一第一項
，毒品危害防制條例第十條第一項、第二項、第十八條第一項前段，刑法第十一條前
段、第五十六條、第五十五條、第四十七條、第三十八條第一項第二款，判決如主文
。
本案經檢察官徐名駒到庭執行職務。
中　　　華　　　民　　　國　　九十三　　年　　　六　　　月　　 十六 　　日
　　　　　　　　　　　　　　　　　　臺灣板橋地方法院刑事第十庭
　　　　　　　　　　　　　　　　　　　　法　官　林　淑　婷
右正本證明與原本無異。
如不服本判決，應於判決送達後十日內向本院提出上訴狀。
                                        書記官  廖  貞  音
中　　　華　　　民　　　國　　九十三　　年　　　六　　　月　　 十六 　　日
附錄本案論罪科刑法條全文：
毒品危害防制條例第十條
施用第一級毒品者，處六月以上五年以下有期徒刑。
施用第二級毒品者，處三年以下有期徒刑。
